臺灣新竹地方法院刑事判決　　　　　　　　　　　　　　九十年度易字第九六三號
　　公　訴　人　臺灣新竹地方法院檢察署檢察官
　　被　　　告　甲○○
右列被告因違反電子遊戲場業管理條例案件，經檢察官提起公訴（九十年度偵字第五
三五二號），判決如左：
    主  文
甲○○違反未依電子遊戲場業管理條例規定辦理營利事業登記，不得經營電子遊戲場
業之規定，累犯，處拘役伍拾日，如易科罰金，以參佰元折算壹日。
電子遊戲機「水果盤」拾貳臺（含ＩＣ板拾貳塊），沒收。
    事  實
一、甲○○前曾因違反麻醉藥品管理條例案件，經本院判處有期徒刑五年七月，於民
    國八十二年十月十六日確定，經送執行，於八十八年四月二十二日假釋期滿執行
    完畢。猶不知悔改，明知未依電子遊戲場業管理條例規定辦理營利事業登記者，
    不得經營設置電子遊戲機供不特定人益智娛樂之營利事業，竟自九十年九月初起
    ，未辦理電子遊戲場業之營利事業登記，即先後三次，在新竹市○○路○段八十
    巷每星期四聚集之虎林夜市設置電子遊戲機「水果盤」十二臺，供不特定人益智
    娛樂為業，為電子遊戲場業者，其方式為以新臺幣一百元開機為七千分，累積至
    一定分數，可依分數之多寡兌換同比例價格之玩具。嗣於九十年十月十一日晚上
    十時二十分許，在上址夜市為警當場查獲，並扣得前開電子遊戲機水果十二台（
    含ＩＣ板十二塊）。
二、案經新竹市警察局第三分局報請臺灣新竹地方法院檢察署檢察官偵查起訴。
    理  由
一、訊據被告固坦承於右揭時、地擺設上開電子遊戲機供不特定人娛樂使用，且未依
    規定辦理登記一節，惟矢口否認有違反電子遊戲場業管理條例之犯行，辯稱：其
    係於夜市擺設電子遊戲機臺，並無店面且係流動性，當天營業完畢即收回機具，
    並無固定營業場所，依商業登記法第四條第一款規定，免辦理商業登記，且其非
    營利事業登記管理規則及所得稅法所規範之營利事業，既無法辦理營利事業登記
    即非「營利事業」，自無上開專以規範設置電子遊戲機供人益智娛樂且具有一定
    規模之營利事業之條例適用，且被告對前開規範亦無犯罪之故意云云。
二、經查：
（一）被告甲○○未為營利事業登記而在上開時、地擺放電子遊戲機供他人把玩之事
      實，業據其坦承在卷，並經証人即查獲之警員陳雲騰結証屬實，且有証人繪製
      之擺設位置圖及新竹市警察局第三分局臨檢紀錄表附卷可稽，而查獲「水果盤
      」十二臺，並有扣押物清單在卷足憑。是被告未依照電子遊戲場業管理條例為
      營利事業登記而經營電子遊戲場業之犯行，應堪認定。
（二）按電子遊戲場業管理條例第一條第一項規定：「為管理電子遊戲場業，並維護
      社會安寧、善良風俗、公共安全及國民身心健康，特制定本條例。」，同法第
      十五條亦定有「未依本條例規定辦理營利事業登記者，不得經營電子遊戲場業
      。」，而同法第十條第一項前段亦定有「經營電子遊戲場業，應依公司法或商
      業登記法辦理公司或商業登記；．．．」之規定，據此可知該條例係技術性法
      規，而第十五條之設，顯係在於健全電子遊戲場業之營業秩序，亦即為使行政
      機關便於管理經營電子遊戲之業者，故明定任何人未依該條例辦理營利事業登
      記者，不論其有無固定之營業場所、營業之規模大小、營業組織係獨資、合夥
      或公司型態，均不得經營電子遊戲場業至明，流動性攤位縱使依相關規定得免
      於申辦商業登記，但既未辦理營利事業登記，即不得經營電子遊戲場業，如將
      臨時性攤位得免辦理商業登記之規定，解釋為臨時性攤位得免辦理營利事業登
      記，即得藉此方式經營電子遊戲場業，顯係悖離上開條例之立法意旨。再參諸
      同條例第十六條之規定：「非電子遊戲場業之其他營利事業，不得就其營業場
      所，供他人設置電子遊戲機營業。」，違反者依同條例第二十八條規定可處行
      政罰鍰，是「營利事業」就其營業場所設置電子遊戲機營業，既應處以行政罰
      鍰，則上開條例第十五條若亦解釋必須係「營利事業」未辦理電子遊戲場業營
      利事業登記者始得處罰，則有紊亂法律適用之嫌，益見該條例第十五條之規定
      應不限於「營利事業」未辦理電子遊戲場業營利事業登記者始得處罰甚明。
（三）復按，電子遊戲場業管理條例第八條規定，電子遊戲場申請設立時，其營業場
      所應符合：營業場所位於實施都巿計畫地區者，應符合都巿計畫法及都巿土地
      使用分區管制之規定，於非都巿計畫地區者，應符合區域計畫法及非都巿土地
      使用管制之規定；營業場所建築物之構造、設備，應符合建築法令之規定；營
      業場所之消防安全設備，應符合消防法令之規定。又同法第九條第一項規定電
      子遊戲場業之營業場所，應距離國民中、小學、高中、職校、醫院五十公尺以
      上。前開規定之目的在保障至該電子遊戲場之遊藝者及附近鄰居之公共安全及
      居住安寧，此因電子遊戲場業其營業項目較易吸引年輕學子沈迷，營業時易產
      生噪音、出入之份子等性質均非同於一般商業，故對於場所之設置特別加以規
      定，以免影響國人身心健全，凡此均為維護社會安寧、善良風俗、公共安全及
      國民身心健康所為之誡命規範，目的在於將一切設置電子遊戲機供人益智娛樂
      之營利事業納入有效管理之立法意旨，且由此亦可知，電子遊戲場業管理條例
      之立法精神並不允許流動性質之電子遊戲場業之設立，如認為不需商業登記或
      營業登記之業者，即可隨意經營電子遊戲場業，則上開規定將形同具文，而該
      條例因已明文規定電子遊戲場業業者必須擇定符合電子遊戲場業管理條例第八
      條、第九條規定之地點始准營業，則無流動攤販營業之問題，一律應為營利事
      業登記，故繼而在同條例第十一條電子遊戲場業於申請營利事業登記，應向直
      轄巿、縣（巿）主管機關申請核發營利事業登記證及營業級別證，並辦理營業
      級別、機具類別、營業場所管理人、營業場所之地址。流動攤販既無法擇定地
      點營業，已明顯無法符合電子遊戲場業關於地點設定之規定，其亦無法為營利
      事業登記，亦無機會向主管機關聲請核發營利事業登記證或其相關准許營業之
      證明，故不能經營電子遊戲場業甚明，且所謂電子遊戲場「業」，係指「業務
      」而言，而刑法上所謂之業務，係以事實上執行業務者為認定之標準，即以反
      覆實施同種類之行為為目的之社會活動而言，執行此項業務，縱令欠缺形式上
      之條件，仍無礙於業務之性質，故不問事業是否為「專營」電子遊戲場業，均
      無礙於電子遊戲場業管理條例相關規定之適用，故商業登記法第四條所規定之
      小規模商業，縱得免依該法申請商業登記，但若未依電子遊戲場業管理條例辦
      理營利事業登記，仍不得經營電子遊戲場業，自不待言。
（四）被告在未為營利事業登記之情形下，以流動攤販之型態經營電子遊戲場業，不
      但違反電子遊戲場業管理條例第十五條之規定，且其可罰性更比一般有固定營
      業場所之電子遊戲場業業者更高，因其流動性查緝不易，根本不可能查核其是
      否符合同條例第八條、第九條之規定，而以流動攤販非「營利事業」或其不需
      為商業登記，而認為其不需依照電子遊戲場業管理條例而為營利事業登記即可
      營業，實屬無稽。被告辯稱，其為流動攤販無需為營利事業登記故不違法云云
      ，顯非可採。又被告明知無營利登記而仍擺設電子遊戲機營業，其故意之犯行
      亦堪認，故被告前開所辯均非可採。
（五）綜上所述，被告既未依照電子遊戲場業管理條例第十五條之規定為營利事業登
      記，而逕行經營電子遊戲場業，其犯行已臻明確，應依法論科。
三、核被告所為，係違反電子遊戲場業管理條例第十五條之未經辦理營利事業登記而
    擅自經營電子遊戲場業之規定，應依同條例第二十二條論處。被告自九十年九月
    間某日起至同年十月日止，未辦理營利事業登記即於上址經營電子遊戲場業，核
    其犯罪性質，應為繼續犯，僅成立一電子遊戲場業管理條例第二十二條罪。被告
    甲○○前曾因違反麻醉藥品管理條例案件，經本院判處有期徒刑五年七月，於八
    十二年十月十六日確定，經送執行，於八十八年四月二十二日假釋期滿執行完畢
    ，有臺灣新竹地方法院檢察署刑案資料查註紀錄表及臺灣高等法院被告全國前案
    紀錄表在卷可稽，其於刑之執行完畢後五年內再犯本件有期徒刑以上之罪，係屬
    累犯，依刑法第四十七條規定，加重其刑。爰審酌被告甲○○擺設之電子遊戲機
    臺數，為謀生計而在夜市擺攤小本經營，兼衡其犯後態度等一切情狀，量處如主
    文所示之刑，並諭知易科罰金之折算標準。又被告將其所有之電子遊戲機「水果
    盤」十二臺擺設上址以經營電子遊戲為業，上開電子遊戲機係供被告犯罪所用之
    物，爰依刑法第三十八條第一項第二款規定宣告沒收之。
據上論斷，應依刑事訴訟法第二百九十九條第一項前段，電子遊戲場業管理條例第二
十二條，刑法第十一條前段、第四十一條第一項前段、第四十七條、第三十八條第一
項第二款，罰金罰鍰提高標準條例第二條，判決如主文。
本案經檢察官吳金棟到庭執行職務。
中      華      民      國    九十一    年      三    月      二十九    日
                              臺灣新竹地方法院刑事第二庭
                                    法  官  王紋瑩
右正本證明與原本無異。
如不服本判決，應於判決送達後十日內向本院提出上訴狀( 應附繕本 )，上訴於
臺灣高等法院。
                                    書記官   馮玉玲
中      華      民      國    九十一    年      三    月      二十九    日
附錄本案論罪科刑法條
電子遊戲場業管理條例第十五條
未依本條例規定辦理營利事業登記者，不得經營電子遊戲場業。
電子遊戲場業管理條例第二十二條
違反第十五條規定者，處行為人一年以下有期徒刑、拘役或科或併科新臺幣五十萬元
以上二百五十萬元以下罰金。
